【裁判字號】    90,台上,6978
【裁判日期】    901114
【裁判案由】    傷害致人於死
【裁判全文】
最高法院刑事判決                                九十年度台上字第六九七八號
    上   訴   人  台灣高等法院台南分院檢察署檢察官
    上訴人即被告  甲○○
右上訴人等因被告傷害致人於死案件，不服台灣高等法院台南分院中華民國九十年七
月四日第二審判決（九十年度上訴字第六六四號，起訴案號：台灣雲林地方法院檢察
署八十九年度偵字第五四一四號），提起上訴，本院判決如左：
    主  文
原判決撤銷，發回台灣高等法院台南分院。
    理  由
本件原判決認定：上訴人即被告甲○○於民國八十三年間，因違反槍砲彈藥刀械管制
條例罪，經台灣雲林地方法院判處有期徒刑貳年陸月，嗣經原審及本院判決駁回被告
之上訴而確定，並於八十三年十二月八日入監執行，於八十四年十一月二十八日假釋
出獄，八十六年五月二十二日縮刑假釋期滿，猶不知悔改。於八十九年十二月二十四
日二十三時三十分許，在雲林縣虎尾鎮○○路○段一六八巷二弄三號之居處二樓房間
內，因越南女子之事與同居人陳麗卿發生爭執，竟基於傷害之犯意，且客觀上可預見
以徒手及持無線電話機打擊人之頭部，可致他人頭部受傷，甚至造成頭部顱內出血而
死亡之結果，竟徒手及持無線電話機猛力毆打陳麗卿之身體及頭部，致陳麗卿受有唇
部挫傷、表皮出血與左胸部擦傷、表皮出血及右側腦部顳皮下三乘二公分瘀血、顱內
右側大腦大面積約二十乘八公分蜘蛛網膜下及硬腦膜下出血、右側顳枕葉腦下出血八
乘五公分等傷害，嗣經陳麗卿之母親黃月霞於八十九年十二月二十五日十四時許發覺
有異，通知其配偶陳太騫一起將陳麗卿送往彰化基督教醫院急救，並於同日轉送台北
林口長庚紀念醫院救治，惟仍因右側頭部顱內出血，以致中樞神經衰竭，延至八十九
年十二月二十六日十二時十分許不治死亡等情。因而撤銷第一審之科刑判決，改判仍
論被告以傷害人之身體，因而致人於死，累犯罪，判處有期徒刑玖年，固非無見。惟
查：(一)原判決雖據證人即被告之女林思妤於警訊之證述及扣案破損之電話機，認定被
告係徒手及持電話機毆擊被害人之身體及頭部，致被害人顱內出血死亡等情（原判決
第二頁第八行），惟被告既堅稱前開電話機係自床上掉落而破損，且證人林思妤於警
訊時僅證稱：「當時我在二樓房間，他們（指其母親陳麗卿與被告）二人就在我緊鄰
隔壁房間爭吵，不久就聽到他們房間傳來撞擊聲……不久母親就（在一樓）倒下……
」、「有聽到從父母的臥房裡傳來五、六聲強力之撞擊聲」等語（見警卷第四頁背面
至第五頁），則證人林思妤所聽到自其鄰房傳來之撞擊聲，究係人體撞擊牆壁或門扇
所發出之聲響？抑係鈍物敲擊或掉地所生之聲響？既關係被告如何加害被害人之認定
，自有詳加調查，釐清真相之必要，原審未予詳查，亦未說明其取捨證據之心證理由
，遽行判決，已有職權之調查未盡及判決理由不備之違法。(二)刑法第三十八條第一項
第二款所規定供犯罪所用之物得沒收者，以屬於犯人者為限，且須於犯罪事實中有明
確之記載，始為合法。原判決僅於事實欄記載：上訴人以徒手及持無線電話機毆打被
害人之頭部之旨（原判決第二頁第八行），並未載明該電話機究係何人所有，卻逕於
理由中認定扣案之電話機一支為被告所有，供犯罪所用之物，依刑法第三十八條第一
項第二款之規定宣告沒收之，致其沒收失其依據，已有違誤；況原判決如何認定該電
話機為被告所有，並未說明其所憑據，尤嫌理由不備。上訴意旨執以指摘，為有理由
，應認原判決有撤銷發回之原因。又本件上訴人之犯罪動機如何﹖及其於重擊被害人
倒地後，何故未即送醫救治﹖凡此攸關刑之量定，更審時宜詳查究明，妥適量刑，附
此明。
據上論結，應依刑事訴訟法第三百九十七條、第四百零一條，判決如主文。
中      華      民      國     九十     年     十一     月     十四     日
                              最高法院刑事第十一庭
                                  審判長法官  林  增  福
                                        法官  邵  燕  玲
                                        法官  吳  昆  仁
                                        法官  陳  世  雄
                                        法官  惠  光  霞
      右正本證明與原本無異
                                              書  記  官
中      華      民      國     九十     年     十一     月    二十二    日


司法院資訊處製作；財團法人民間司法改革基金會備份。
